【裁判字號】    90,交聲,809
【裁判日期】    901224
【裁判案由】    違反道路交通管理處罰條例聲明異議
【裁判全文】
臺灣臺北地方法院交通事件裁定                      九十年度交聲字第八０九號
    異議人即
    受處分人  甲○○
右列受處分人因違反道路交通管理處罰條例案件，對於台北市交通事件裁決所中華民
國九十年七月二十四日所為之處分（原處分案號：北市裁三字第駕裁二二－ＡＢＷ三
三九八二九號），聲明異議，本院裁定如左：
    主      文
原處分撤銷。
甲○○汽車駕駛人不按遵行之方向行駛，處罰鍰銀元貳佰元即新台幣陸佰元，並予記
違規點數壹點。
    理      由
一、按道路交通管理處罰條例（民國九十年一月十七日總統修正公之道路交通管理處
    罰條例部分條文，其施行日期依同條例第九十三條規定須由行政院以命令定之，
    而行政院係於九十年四月三日以台九十交字第０一九三一七號令發布修正後之該
    條例自九十年六月一日起施行，故以下所述及之本條例，如無特別註明，乃係修
    正生效後之新法，而於敘述上如係九十年一月十七日修正，同年六月一日生效施
    行前之該條例，則會在該條例下加註【舊法】以資辨明，先予敘明）所稱之汽車
    ，依該條例第三條第八款規定，包括機器腳踏車，又汽車駕駛人不按遵行之方向
    行駛者，處銀元二百元以上六百元以下（即新台幣【以下同】六百元以上一千八
    百元以下）罰鍰，道路交通管理處罰條例第四十五條第一款（舊法）定有明文，
    而汽車駕駛人駕駛汽車違反道路交通管理處罰條例第四十五條第三款規定者，除
    應依該條所規定之罰鍰處罰外，並予記違規點數一點，道路交通管理處罰條例第
    六十三條第一項第一款亦定有明文。
二、本件受處分人即異議人甲○○於九十年五月十一日下午一時三十五分許，騎乘車
    號ＡＥＴ－七二一號重型機車，在台北市大安區○○○路○段四九巷，不按該處
    道路上所設置之單行道遵行方向行駛，而擅闖單行道逆向行駛，適為在該處執勤
    之台北市政府警察局大安分局（以下稱大安分局）敦化南路派出所員警劉瑞年發
    現攔停，並以受處分人有違反道路交通管理處罰條例（舊法）第四十五條第一款
    規定之行為掣單舉發，嗣受處分人於舉發通知單上所載應到案日期前向原處分機
    關提出申訴，經原處分機關請舉發單位即大安分局調查結果，仍認受處分人有前
    開違規行為，原處分機關乃於九十年七月二十四日依修正前之前揭道路交通管理
    處罰條例第四十五條第一款規定從輕裁處異議人罰鍰六百元，併依同條例第六十
    三條第一項第款規定記受處分人違規點數一點。
三、訊據受處分人固不否認有於前開時間騎乘前開車號機車行經前述地點，未依道路
    上所設置之單行道標誌按遵行方向行駛而為警攔停之事實，惟矢口否認有任何違
    反道路交通管理處罰條例之行為，辯稱：我確實有闖單行道，但法律不外乎人情
    ，應該是可以考量情況來決定，我當時距離單行道十米左右，我掉了一包東西裡
    面有現金、支票、信用卡，且當天下雨，心裏很急就要回頭找，結果警察就過來
    了，我當時只有騎一小段，而且是在找東西，我有跟警察說我是在找東西，而且
    那邊的單行道設計有問題，我要回到單行道順行方向還要騎七百公尺，請法官考
    慮人情云云，惟查：
    受處分人於前述時地騎乘前揭車號機車因有逆向行駛單行道之違規事實，業據證
    人即開單告發受處分人之員警劉瑞年於本院九十年九月五日調查時，以具結擔保
    其供述之真實性並在負擔偽證罪之心理處罰狀態下供稱：（問：提示舉發單，本
    件是你舉發？）是；（問：舉發情形？）我當時看到受處分人逆向騎單行道，我
    不會因為他一點點的違規就舉發，我看他騎了有一段路才舉發（當日訊問筆錄參
    照），按證人劉瑞年乃為原處分機關所認定受處分人有前開違規行為之原證人，
    其並到庭在本院法官面前以言詞供述本件訴訟上之待證事實－即受處分人有前開
    違規事實，本院由其上開供述及受處分人前開其確有逆向行駛單行道之不利供已
    得有受處分人確有上開違規行為之心證，且於本件卷存證據資料內並無任何積極
    證據足以證明證人劉瑞年上開供述係屬虛偽，亦無有足以令人顯信劉瑞年其供述
    為不可採之品性證據或前科證據存在，本院自不得僅以證人為本件開單告發受處
    分人之員警而全盤抹煞其在訴訟上所具有之原證人資格，而受處分人對前開證人
    之供述並無法舉出或請本院調查任何對其有利之證據資料，以使本院對證人所供
    述受處分人違規之事實產生任何合理之懷疑，且交通警察掣單舉發違反道路交通
    管理處罰條例所列之違規事實，本質上為行政處分，係公務員基於職務上之權力
    ，依法就特定之具體事件所為之具公法上效果之單方面行政行為，基於公務員為
    公法上行為具有公信力之原則，該行政行為當可被推定為真正，其據以依法處分
    之事實認定亦為正確無誤，雖受處分人辯稱其是因為東西掉了才回頭去找而不得
    不逆向行駛單行道，不過本院在此也要對受處分人提醒，如果真是如此，對於受
    處分人行車上比較安全，又比較有可能尋獲掉落物之方式是不是應該把機車停在
    路邊，然後下車用走路之方式回去尋找較來得有效，因為受處分人違規行為地是
    單行道，受處分人既然已經逆向行駛單行道，其要一面注意有無來車會與其發生
    碰撞，又一面要低頭去找尋自己掉落之東西，不僅在行車安全上更生危險，找到
    掉落物之機會也會因為要分心注意車行狀況而減少，故受處分人雖以前開情詞置
    辯，尚難認其辯解為可採，本件事證明確，受處分人確有前開違規行為堪以認定
    。
四、綜上所述，受處分人確有在前述時地騎乘前述車號機車不按遵行之方向行駛之違
    規規行為，從而原處分機關依修正前之前揭道路交通管理處罰條例第四十五條第
    一款、第六十三條第一項第一款規定，從輕裁處異議人罰鍰六百元，併予記受處
    分人違規點數一點，固非無見，惟如前所述，九十年一月十七日總統修正公布之
    道路交通管理處罰條例，已於同年六月一日生效施行，雖新法第四十五條第一款
    規定僅就罰鍰之金額由銀元二百元以上六百元以下換算為新台幣之金額，並冠以
    新台幣字樣而作修正，惟就形式上觀察，此修正前後之法律顯有不同，應認係屬
    法律之變更（本院卷附司法院第二廳八十一年十一月五日（八一）廳刑一字第一
    六二九０號函覆台灣高等法院之法律座談會研究意見參照），原處分機關未及比
    較新舊法之適用而為處分，自有未洽，本件受處分人之異議雖無理由，惟原處分
    既未及比較新舊法而為適用，自應由本院將原處分撤銷，而現行之道路交通管理
    處罰條例第四十五條第一款規定，其修正後之新法，如前所述與修正前之舊法比
    較結果，新法對於行為人不按遵行之方向行駛之處罰，如行為人在應到案日期前
    到案聽候裁決者，依修正後之違反道路交通管理事件統一裁罰標準及其處理細則
    第四十四條第一項之規定，需對行為人最少處以九百元之罰鍰，較修正前之該處
    理細則第四十四條第一項規定，於同一條件下係對行為人處以六百元之罰鍰，新
    法顯較舊法為重，而以舊法有利於受處分人，依學者所認，行政罰在法律之適用
    上應有刑法第二條第一項「行為後法律有變更者，適用裁判時之法律。但裁判前
    之法律有利於行為人者，適用最有利於行為人之法律。」及稅捐稽徵法第四十八
    條之三「納稅義務人違反本法或稅法之規定，適用裁處時之法律。但裁處前之法
    律有利於納稅義務人者，適用最有利於納稅義務人之法律。」規定所揭示之「從
    新從輕」原則之類推適用（陳清秀著【依法行政與法律的適用】一文，收錄於翁
    岳生編【行政法】一書，第一七六頁至第一七九頁，八十七年三月版），本院自
    應適用修正生效前之舊法為本件之裁判，仍以受處分人有違反道路交通管理處罰
    條例第四十五條第一款規定之行為，從輕科處其罰鍰銀元二百元即新台幣六百元
    ，並依同條例第六十三條第一項第一款規定記受處分人違規點數一點如主文第二
    項所示，以資適法。
據上論斷，應依道路交通案件處理辦法第二十條前段，裁定如主文。
中      華      民      國    九十      年     十二     月    二十四    日
                                      臺灣臺北地方法院交通法庭
                                          法  官  葉  建  廷
右正本證明與原本無異。
如不服本裁定，應於裁定送達後五日內向本院提出抗告狀。
                                          書記官  許  婉  如
中      華      民      國    九十      年     十二     月    二十四    日


司法院資訊處製作；財團法人民間司法改革基金會備份。
